臺灣高雄地方法院刑事判決　　　　　　　 96年度訴字第386號
公　訴　人　臺灣高雄地方法院檢察署檢察官
被　　　告　甲○○
指定辯護人　本院公設辯護人蘇鴻吉
上列被告因強盜案件，經檢察官提起公訴（95年度偵字第30852
號），本院判決如下：
    主  文
甲○○意圖為自己不法之所有，而搶奪他人之動產，累犯，處有
期徒刑壹年陸月。
    事  實
一、甲○○前因竊盜案件，於民國95年5 月23日經本院以95年度
    訴字第1298號判決判處有期徒刑2 月，上訴後，經臺灣高等
    法院高雄分院以95年度上易字第419 號判決駁回上訴確定，
    並於95年10月18日易科罰金執行完畢。
二、甲○○仍不知警惕，於95年11月24日凌晨4 時30分許，騎乘
    車牌號碼GD6 －720 號重型機車，行經高雄縣鳳山市○○街
    ，因見婦女乙○○返回高雄縣鳳山市○○街124 號住處，欲
    以鑰匙開啟大門，乃意圖為自己不法之所有，將機車停於路
    邊，走向乙○○處，趁乙○○不及防備之際，徒手自左後方
    搶奪乙○○所有揹掛在肩上之LV咖啡色肩背包1 只【內有LV
    女用皮夾1 只、現金新臺幣（下同）22,800元（至其他3,40
    0 元部分，因乙○○無法確認係遭搶之物，且於甲○○身上
    亦未扣得該金錢，故不列入）、中國信託銀行信用卡2 張、
    合作金庫金融卡1 張、駕照1 張及健保卡1 張】。乙○○驚
    覺被搶後，旋抓在背包，甲○○見狀，仍繼續與乙○○拉扯
    該背包，嗣背包揹帶於搶奪中斷裂，甲○○乃搶得該背包，
    並騎乘機車離開現場，而乙○○則於搶奪中，受有後腦枕部
    皮下血腫、左上臂瘀青、右手肘擦傷、右膝擦傷、右手中指
    瘀傷等傷害（傷害部分業據乙○○於本院審理中撤回告訴）
    。同日凌晨4 時50分許，甲○○將機車停在高雄縣鳳山市○
    ○路175 巷30弄7 號前，欲查看搶得之財物時，為巡邏員警
    當場查獲。
三、案經高雄縣政府警察局鳳山分局報告臺灣高雄地方法院檢察
    署檢察官偵查起訴。
    理  由
壹、有罪部分：
一、本判決所引用之證據資料（詳後引證據），其中傳聞證據部
    分，縱無刑事訴訟法第159 條之1 至第159 條之4 或其他規
    定之傳聞證據例外情形，亦因被告、檢察官及辯護人或同意
    可作為證據使用，或未聲明異議，依刑事訴訟法第159 條之
    5 第1 項、第2 項之規定，本院審酌該證據作成之情況，認
    為適當，應得為證據。
二、上開犯罪事實，業據被告甲○○於本院審理中坦白承認（詳
    本院卷第36頁倒數第2 行至第37頁第2 行），核與告訴人乙
    ○○於警詢、偵查及本院審理中證述之情節相符（詳警卷第
    5 頁至第7 頁、偵查卷第32頁、本院卷第41頁倒數第12行以
    下）。此外，復有扣押筆錄、扣押物品收據、扣押物品目錄
    、贓物認領收據及查獲相片附卷可資佐證（詳警卷第8 頁至
    第11頁、第16頁、第18頁至第23頁）。因被告自白核與事實
    相符，是被告搶奪犯行，應堪認定。
三、按強盜罪之構成，以其所實施之強暴、脅迫，已達於至使人
    不能抗拒之程度為必要，倘其取物手段雖屬不法，而尚未使
    人至於不能抗拒者，縱觸犯他種罪名，尚難以強盜論擬。又
    搶奪罪以乘人不及抗拒，公然掠取其財產為成立要件，雖掠
    奪之際或不免於暴行，然與強盜罪之暴行，必須至使人不能
    抗拒之情形，迥然有別。另所謂強暴，係指直接或間接對於
    人之身體施以暴力，壓制被害人之抗拒，或使被害人處於不
    能抗拒之狀態而言；而強盜罪之所謂『不能抗拒』，係指行
    為人所為之強暴、脅迫等不法行為，就當時之具體事實，予
    以客觀之判斷，足使被害人身體上或精神上達於不能或顯難
    抗拒之程度而言（最高法院94年度台上字第2401號、第3004
    號等判決意旨參照）。本件被告初始係趁告訴人開啟大門之
    際，徒手自左後方搶奪告訴人所有揹掛在肩上之LV咖啡色肩
    背包1 只，業據證人乙○○證述如前（出處同前），顯見當
    時被告係欲乘告訴人不備、不及抗拒之際，取走該背包，當
    係基於搶奪之犯意甚明。又被告於搶奪過程中，僅著手於搶
    奪背包，當未將背包置於實力支配之際【此時因背包尚未得
    手，並非贓物，故本件應無為防護贓物，當場施以強暴之準
    強盜問題】，即為告訴人發覺，告訴人旋抓在背包，被告見
    狀，乃與告訴人拉扯該背包，致該背包揹帶斷裂，而告訴人
    於過程中，則受有後腦枕部皮下血腫、左上臂瘀青、右手肘
    擦傷、右膝擦傷、右手中指瘀傷等傷害，固據證人乙○○證
    述明確（出處同前），並有惠德醫院診斷證明書可參（詳警
    卷第17頁）。然被告除單純為上開行為外，並未對告訴人施
    以惡言，亦未動手毆打告訴人，復未持兇器恫嚇、威脅被告
    ，或拘束告訴人自由，且當被告與告訴人拉扯背包時，告訴
    人除高喊「搶劫」外，並以腳踢被告之事實，另經證人乙○
    ○於本院審理中證述綦詳（詳本院卷第41頁第倒數第9 行以
    下）。是就當時之客觀外在環境而言，被告遭告訴人發現搶
    奪犯行後，仍僅針對背包為拉扯動作，容認告訴人高喊搶劫
    等語，容忍告訴人腳踢行為，並未以其他動作阻止告訴人為
    上開行為，亦未積極地壓制告訴人之意思自由，因告訴人仍
    可與被告為拉扯動作，且亦可以腳踢被告，顯見告訴人並未
    到達不能或顯難抗拒之程度，尚難認被告於行搶過程中，已
    有變更搶奪為強盜之意思。至告訴人雖於拉扯過程中，受有
    前述傷害，但該傷害或係因背包自肩上拉扯至手肘所致，或
    係因背包揹帶斷裂之反作用力所致（詳證人乙○○證詞，本
    院卷第41頁倒數第7 行、倒數第5 行以下），並非被告欲以
    該行為至使告訴人無法抗拒。因此，揆諸前開判決意旨，被
    告應僅成立搶奪罪甚明。是檢察官認被告係犯強盜罪，容有
    誤會。
四、核被告所為，係犯刑法第325 條第1 項之搶奪罪。檢察官認
    被告係犯強盜罪，容有誤會，惟起訴基本事實同一，起訴法
    條應予變更。被告前因竊盜案件，於95年5 月23日經本院以
    95 年 度訴字第1298號判決判處有期徒刑2 月，上訴後，經
    臺灣高等法院高雄分院以95年度上易字第419 號判決駁回上
    訴確定，並於95年10月18日易科罰金執行完畢等情，有臺灣
    高等法院被告前案紀錄表可參。被告於有期徒刑執行完畢後
    ，5 年內故意再犯本件有期徒刑以上之罪，為累犯，應依刑
    法第47條第1 項，加重其刑。爰審酌被告未經告訴人同意，
    即擅自搶奪告訴人所有背包等物，使夜歸之告訴人身心受有
    恐懼，行為實有可議之處，本應嚴懲，惟念其犯後坦認犯行
    ，並參以本件搶奪之財物價值不低，且已交由告訴人領回等
    一切情狀，量處如主文所示之刑。
貳、不另為不受理部分：
一、公訴意旨另以：被告意圖為自己不法之所有，趁告訴人不及
    防備之際，徒手自左後方搶奪告訴人所有揹掛在肩上之LV咖
    啡色肩背包1 只【內尚有其他物品】。告訴人驚覺被搶後，
    旋抓在背包，被告見狀，仍繼續與告訴人拉扯該背包，嗣背
    包揹帶於搶奪中斷裂，被告乃取得該背包，並騎乘機車離開
    現場，而告訴人則於搶奪中，受有後腦枕部皮下血腫、左上
    臂瘀青、右手肘擦傷、右膝擦傷、右手中指瘀傷等傷害等情
    （此部分業據檢察官載明於起訴書犯罪事實欄內，縱論罪法
    條未記載傷害罪，應已發生起訴之效力）。因認被告另犯傷
    害罪嫌等語。
二、按告訴乃論之罪，告訴人於第一審辯論終結前，得撤回其告
    訴；又告訴經撤回者，法院應諭知不受理之判決，刑事訴訟
    法第238條第1項、第303條第3 款分別定有明文。
三、本件被告因傷害案件，經檢察官提起公訴，認被告係犯刑法
    第277 條第1 項之傷害罪。依同法第287 條前段之規定，須
    告訴乃論。茲據告訴人於本院審理中，聲請撤回其告訴【告
    訴人係於偵查中提起告訴（詳偵查卷第32頁倒數第3 行以下
    ），嗣於本院審理中撤回告訴（本院卷第42頁第4 行至第7
    行）】，揆諸前開說明，原應為不受理判決之諭知。惟此部
    分如成立犯罪，與前開論罪科刑部分，係一搶奪行為同時致
    告訴人產生受傷結果之想像競合犯關係，爰不另為不受理判
    決之諭知。
據上論斷，應依刑事訴訟法第299 條第1 項前段、第300 條，刑
法第325 條第1 項、第47條第1 項，判決如主文。
中　　華　　民　　國　　96　　年　　3　 　月　　20　　日
 　 　　　　　　刑事第一庭　  審判長法  官  陳明富
                                    法  官  陳宛榆
                                    法  官  方百正
以上正本證明與原本無異。
如不服本判決，應於收受送達後10日內向本院提出上訴書狀。
中　　華　　民　　國　　96　　年　　3　 　月　　20　　日
　　　　　　　　　　　　　　　      書記官  郭素蓉
附錄法條：
刑法第325條
意圖為自己或第三人不法之所有，而搶奪他人之動產者，處6 月
以上5 年以下有期徒刑。
因而致人於死者，處無期徒刑或7 年以上有期徒刑，致重傷者，
處3 年以上10年以下有期徒刑。
第 1 項之未遂犯罰之。
